最高法院刑事判決　　　　　　一○○年度台上字第四七七三號
上　訴　人　陳清桃
選任辯護人　朱立人律師
上列上訴人因誣告案件，不服台灣高等法院高雄分院中華民國九
十九年四月二十二日第二審更審判決（九十九年度上更(一)字第二
○號，聲請簡易判決處刑案號：台灣高雄地方法院檢察署九十五
年度偵字第二○二○一號），提起上訴，本院判決如下：
    主  文
上訴駁回。
    理  由
按刑事訴訟法第三百七十七條規定：上訴於第三審法院，非以判
決違背法令為理由，不得為之。是提起第三審上訴，應以原判決
違背法令為理由，係屬法定要件，如果上訴理由書狀並未依據卷
內訴訟資料，具體指摘原判決不適用何種法則或如何適用不當，
或所指摘原判決違法情事，顯與法律規定得為第三審上訴理由之
違法情形，不相適合時，均應認其上訴為違背法律上之程式，予
以駁回。本件原審經審理結果，認為上訴人陳清桃誣告之犯行罪
證明確，因而撤銷第一審之科刑判決，改判論上訴人以犯誣告罪
，處有期徒刑八月，減為有期徒刑四月。已詳敘調查、取捨證據
之結果及憑以認定犯罪事實之心證理由。上訴意旨略以：(一)、上
訴人係於高雄市政府警察局楠梓分局楠梓派出所（下稱楠梓派出
所）報案後，經詢問媳婦黃靖嵐，始確知票號FA0000000 號、發
票日民國九十一年七月二十日，票面金額新台幣（下同）四萬五
千元，帳號00-00-000000號，付款人為高雄市第二信用合作社左
營分社（下稱高市二信左營分社）之支票一紙（下稱系爭支票）
非寄丟而係遭竊，故於警詢、偵訊時始改稱支票係遭竊而報案，
上訴人主觀上並無誣告故意。又關於九十一年四月份之載運費用
明細影本，是否為黃靖嵐所製作，並用以提領供王守寶開庭之用
？該份費用明細如何製作？內容是否屬實？是否留有收據、發票
等會計憑證可供查核？自有傳喚黃靖嵐出庭作證之必要。原判決
未為調查，顯有調查職責未盡之違法。(二)、證人潘蘭容果以票號
FA0000000 號之支票與上訴人所簽發系爭支票為換票，何以票號
FA0000000 號之支票未經提示？若上訴人持有該支票，豈有未為
任何保全權利之行為？且證人潘蘭容迄今仍無法提出確有將該支
票交予上訴人之證據，單憑其指述，難以認定二人確有換票之事
實，潘蘭容之換票陳述，實違反一般換票貼現、賺取利息之目的
，有違經驗法則。再者，李叔殷（原名李淑英，以下或仍稱李淑
英）就本案非無利害關係，其證詞之真實性，並非全然無疑。原
判決對於上開事項未予說明，顯有判決不備理由之違法云云。惟
查：(一)、採證認事、取捨證據及證據證明力之判斷，乃事實審法
院之職權，苟其採證認事之論斷無違證據法則，即不容任意指為
違法。原判決以：上訴人明知系爭支票並非其準備交與王守寶用
以充當運費，而係由上訴人簽發後交付潘蘭容以供換票，竟虛構
遺失之事實，而於九十一年七月三日向楠梓派出所警員吳耀楠報
案；復於同年七月四日，向高市二信左營分社申報系爭支票及票
號FA0000000 號二張支票遺失，並填載票據掛失止付通知書，請
警察機關追究不特定之人侵占遺失物罪責；更於潘蘭容涉嫌竊盜
案件（即第一審法院九十二年度易字第一四六七號，潘蘭容涉嫌
竊取系爭支票案件，下稱另案；潘蘭容業經判決無罪確定）警詢
、偵訊中，陳明系爭支票非其借予潘蘭容，並表明對潘蘭容申告
之意思等情，認上訴人應負刑法第一百六十九條第一項之誣告罪
責，係以上訴人承認其上揭向警員報案，及向高市二信左營分社
申報遺失系爭支票，以及於另案再次向警陳明系爭支票非其借予
潘蘭容，並表明對潘蘭容申告之意思等事實。並有證人潘蘭容、
李淑英、彭國勝等人所證述：系爭支票係潘蘭容於九十一年五月
間背書後，持向李淑英調現，李淑英復持之輾轉向彭國勝調現之
證詞，及卷附系爭支票影本、退票理由單，暨楠梓派出所、高雄
市政府警察局苓雅分局筆錄，高市二信左營分社票據掛失止付通
知書、遺失票據申報書在卷可稽，為主要論據。並敘明：(1)上訴
人雖辯稱：伊所簽發系爭支票，係為交付王守寶以支付運費之用
，並未交與潘蘭容以供換票云云，然證人王守寶對與上訴人間，
如何發現系爭支票「不見」，以及該筆運費之後如何清償，所供
與上訴人完全歧異，顯見上訴人所辯無從置採。(2)參以上訴人於
第一審另案審理中稱：「之前與李淑英並沒有任何恩怨」、「李
淑英是做保險的，我與她感情不錯」等語，且證人李叔殷對於潘
蘭容與上訴人，均無利害關係，並無偏袒任何一方之必要，則衡
諸常情，實無偽證之動機與必要。且上訴人於第一審上開另案及
本案審理中除堅稱並未以系爭支票與潘蘭容換票使用外，亦承認
其與潘蘭容確有金錢及支票往來之事實，而依潘蘭容於其涉嫌竊
盜案件經檢察官偵查時，當庭提出其簽發予上訴人之支票存根影
本十六紙觀之，上開支票存根影本分別註記「桃」、「回桃」、
「後繹」（按即上訴人經營之後繹企業行）、「桃借」等字樣，
有該支票存根影本十六紙在卷可稽，益見上訴人與潘蘭容間確有
支票往來之事實。再由上訴人自其所有之前揭支票存款帳戶簽發
之票號FA0000000 號，發票日九十一年六月二十二日，票面金額
三萬八千五百元之支票（未申報遺失），及本件上訴人申報遺失
之票號FA0000000 號，發票日同年七月六日，金額五萬五千六百
五十元暨系爭金額支票，其發票金額分別與潘蘭容提出之票號FA
0000000、FA0000000、FA0000000 號支票存根所載之金額相符（
分別均為三萬八千五百元、五萬五千六百五十元、四萬五千元）
，其發票日期則均較潘蘭容提出之上開支票存根所載日期為晚（
分別為三萬八千五百元之支票相差二天，五萬五千六百五十元、
四萬五千元之支票均相差一天），核與潘蘭容於第一審審理時證
述：「我開的支票發票日比較早」一節相符。另參諸證人章渭明
於第一審審理時證述：潘蘭容曾拿上訴人簽發之票號 FA0000000
號，發票日九十一年六月十五日，金額三萬五千元之支票，請伊
幫忙調現等語。而上開支票之背面確有章渭明之背書，發票金額
亦與潘蘭容提出之票號FA0000000 號支票存根所載之金額相符（
均為三萬五千元），其發票日期（九十一年六月十五日）則較潘
蘭容提出之票號FA0000000 號支票存根第一次所載之日期（九十
一年六月十四日）為晚，僅相差一天，此有前揭支票影本一紙附
卷可按，此亦核與潘蘭容於第一審審理時證述：「我開的支票發
票日比較早」相符。顯見潘蘭容所證述換票情節，真實可採等情
。俱依卷證說明審認、論駁綦詳。其推理論斷衡諸經驗及論理等
證據法則皆無違背，不能指為違法。(二)、刑事訴訟法第一百六十
三條規定揭櫫當事人調查證據主導權之原則，法院於當事人主導
之證據調查完畢後，認為事實未臻明瞭仍有待釐清時，固得斟酌
具體個案之情形，裁量是否補充介入調查。但如待證事實已臻明
瞭，無再調查之必要者，法院未為無益之調查，即不能指為有應
調查之證據而不予調查之違法。經查原判決理由貳、二、(二)之(4)
業已敘明：證人王守寶雖於另案偵查中曾提出「九十一年四月份
之載運費用明細」影本一紙，用以證明其該月份對上訴人有待收
之運費，然該份明細係上訴人之媳婦所製作，並提供王守寶開庭
之用，業據王守寶與上訴人於第一審另案審理中供陳明確；上訴
人又自稱事隔太久，已無法提供該明細所載相關費用之單據以資
查證，或帳務資料等證據可資佐證，所載內容之真實性已甚可疑
，因認尚難據為有利於上訴人認定之依據等旨甚詳（見原判決第
八頁）。又原審審判長於九十九年四月八日上午審判時，詢以：
「尚有證據請求調查？」檢察官、上訴人及其原審辯護人均答稱
：「無。」（見原審更審卷第八十八頁），且在原審辯論終結前
，亦未曾聲請就此為調查證據之聲請，原審因該待證事實已臻明
確，未另為無益之調查，此屬法院調查證據裁量權之適法行使，
究與應於審判期日調查之證據而未予調查之違法情形有別。上訴
意旨執以指摘，並非上訴第三審之合法理由。(三)、其餘上訴意旨
，經核亦係置原判決所為明白論斷於不顧，仍持已為原判決指駁
之陳詞再事爭辯，及對於事實審法院取捨證據與自由判斷證據證
明力之職權行使，或就與判決本旨無關之枝節事項，徒以自己之
說詞，任意指摘，難認已符合首揭法定之第三審上訴要件。其上
訴均違背法律上之程式，應予駁回。
據上論結，應依刑事訴訟法第三百九十五條前段，判決如主文。
中    華    民    國  一○○  年    八    月  三十一  日
                      最高法院刑事第六庭
                          審判長法官  邵  燕  玲  
                                法官  李  伯  道  
                                法官  孫  增  同  
                                法官  李  嘉  興  
                                法官  宋  明  中  
本件正本證明與原本無異
                                      書  記  官  
中    華    民    國  一○○  年    九    月    六    日
                                                      ｖ